臺灣臺東地方法院刑事判決　　　　　　 100年度交訴字第23號
公　訴　人　臺灣臺東地方法院檢察署檢察官
被　　　告　陳文忠
選任辯護人　王丕衍律師
上列被告因公共危險等案件，經檢察官提起公訴（100 年度偵字
第1933號），被告於準備程序中，就被訴事實為有罪之陳述，本
院告知其簡式審判程序之旨，並聽取當事人之意見後，裁定由受
命法官獨任依簡式審判程序審理，判決如下：
    主  文
陳文忠服用酒類，不能安全駕駛動力交通工具而駕駛，處有期徒
刑參月，如易科罰金，以新臺幣壹仟元折算壹日；又駕駛動力交
通工具肇事，致人傷害而逃逸，處有期徒刑陸月，如易科罰金，
以新臺幣壹仟元折算壹日。應執行有期徒刑捌月，如易科罰金，
以新臺幣壹仟元折算壹日。
    事  實
一、陳文忠於民國100年9月23日夜間10時許，在臺東縣臺東市知
    本友人之住處飲用不詳數量之藥酒後，雖可預見其已達不能
    安全駕駛動力交通工具之程度，仍基於不能安全駕駛動力交
    通工具仍駕駛之故意，於同日夜間11時許，駕駛車牌號碼43
    95-GJ號自用小客車，行駛於公眾往來之道路上，於同年月2
    4日凌晨0時15分許，沿臺東縣臺東市○○路○ 段由南往北方
    向，行經臺東縣臺東市○○路○段107巷17號田念楓經營之「
    胖妞檳榔攤」前時，失控撞及停放在路旁田念楓所有之車牌
    號碼DC-9447號自用小客車、車牌號碼K57-651號重型機車、
    腳踏車及林巧玲所有之車牌號碼KBK-917 號重型機車（毀損
    部分均未據告訴），並導致陳文忠所駕上開車輛右前輪因而
    脫落，傳動輪軸遂彈出擊中田念楓之女田雅涵背部，致田雅
    涵受有背部挫傷之傷害（過失傷害部分未據告訴），詎陳文
    忠明知其所駕駛上揭汽車有失控撞及車輛及該車右前輪已彈
    開而擊中行人等情，竟另基於肇事逃逸之犯意，未停車查看
    亦未盡救護義務，即逕行駕車駛離現場，惟因所駕上揭車輛
    右前輪已脫落，僅繼續往北行進423. 1公尺即停止於臺東縣
    臺東市新園橋北端，旋為到場員警查獲，嗣於同日凌晨2時
    55 分許，抽血檢測陳文忠之酒精濃度值，每公合為234毫克
    ，推估其肇事時點之呼氣酒精濃度，每公升約為1.38毫克，
    始悉上情。
二、案經臺東縣警察局臺東分局報告臺灣臺東地方法院檢察署檢
    察官偵查起訴。
    理  由
一、按除被告所犯為死刑、無期徒刑、最輕本刑為3 年以上有期
    徒刑之罪或高等法院管轄第一審案件者外，於第一次審判期
    日前之準備程序進行中，被告先就被訴事實為有罪之陳述時
    ，審判長得告知被告簡式審判程序之旨，並聽取當事人、代
    理人、辯護人及輔佐人之意見後，裁定進行簡式審判程序；
    又除簡式審判程序、簡易程序及第376條第1款、第2 款所列
    之罪之案件外，第一審應行合議審判，刑事訴訟法第273 條
    之1第1項、第284條之1分別定有明文。經核本件被告陳文忠
    所犯係死刑、無期徒刑、最輕本刑為3 年以上有期徒刑以外
    之罪，並屬刑事訴訟法第376條第1款所定之罪，其於準備程
    序中就被訴事實為有罪之陳述，經法官告知簡式審判程序之
    旨，並聽取公訴人及被告之意見後，本院爰依首揭規定，裁
    定進行簡式審判程序。
二、上揭犯罪事實，業據被告於本院審理中坦白承認（見本院卷
    第24、30頁），核與當日停放車輛於路旁遭被告駕車撞及之
    車輛所有人即證人田念楓、高夏英，及當日遭被告所駕駛上
    揭車輛右前輪彈出所傷之被害人即證人田雅涵等人各於警詢
    時所為之證述相符（見警卷1第10至20 頁），並有道路交通
    事故調查報告表（一）（二）、肇事現場照片26張、刑法第
    185條之3案件測試觀察記錄表、汽車駕駛人酒後生理協調平
    衡檢測記錄卡、道路交通事故當事人酒精測定記錄表、臺東
    縣警察局舉發違反道路交通管理事件通知單、田雅涵馬偕紀
    念醫院臺東分院診斷證明書、道路交通事故現場圖在卷可稽
    （分見警卷第22至42頁、偵卷第22頁），足認被告之任意性
    自白與事實相符，本案事證明確，被告上開犯行洵堪認定，
    應依法論科。另上揭事實欄中車牌號碼KBK-917 號重型機車
    之所有人，經本院核閱卷內證據，應係林巧玲（起訴書誤載
    為高夏英），亦據林巧玲之婆婆高夏英於警詢時證述在卷（
    警卷18），故由本院逕予更正之，併此敘明。
三、按當人飲酒後，若以呼氣酒精濃度測試器測得之濃度達到每
    公升0.5 毫克時，其反應較慢，感覺減低，將影響駕駛；達
    到每公升0.75毫克時，思考、個性及行為均會改變等情事，
    業經行政院國軍退除役官兵輔導委員會臺北榮民總醫院88年
    8月5日（88）北總內字第26868號函闡釋綦詳；且刑法第185
    條之3 所謂「不能安全駕駛」，並不以發生具體危險為必要
    ，對於呼氣酒精濃度已達每公升0.55亳克以上，肇事率為一
    般正常人之10倍，認為已達不能安全駕車之標準，亦有法務
    部88年5月18日法(88)檢字第001669 號函在卷可稽，應認係
    不能安全駕駛動力交通工具之判斷標準。是本件被告服用酒
    類後駕駛上揭汽車，經抽血檢驗，測得其酒精濃度值為每公
    合為234 毫克，推估其肇事時點之呼氣酒精濃度，每公升約
    為1.38毫克，參照上開說明，足認被告於駕車時已呈現不能
    安全駕駛之情。
四、又被告行為後，刑法第185條之3業經修正，並經總統於民國
    100年11月30日以華總一義字第10000263911號令公布，於同
    年12月2日施行，修正前刑法第185條之3 規定為：「服用毒
    品、麻醉藥品、酒類或其他相類之物，不能安全駕駛動力交
    通工具而駕駛者，處1年以下有期徒刑、拘役或科或併科 15
    萬元以下罰金。」，與修正後刑法第185條之3第1 項之規定
    ：「服用毒品、麻醉藥品、酒類或其他相類之物，不能安全
    駕駛動力交通工具而駕駛者，處2 年以下有期徒刑、拘役或
    科或併科20萬元以下罰金。」，經比較其新舊法結果，修正
    後刑法第185條之3第1 項之規定並非較有利於被告，自應適
    用修正前刑法第185條之3規定處斷。
五、核被告上揭所為，係犯刑法第185條之3不能安全駕駛動力交
    通工具罪及同法第185條之4肇事逃逸罪。又被告所犯之上開
    2 罪，犯意各別、行為互殊，應予分論併罰。爰審酌被告無
    酒後駕車之前科，然酒後駕車對於其他用路人生命、身體及
    財產之危險性甚高，既已廣為政府宣傳及各類新聞媒體業者
    所報導，被告對此亦有所認識，竟仍枉顧公眾安全而於飲酒
    後已呈呼氣中酒精濃度高達每公升1.38毫克之情況下，貿然
    駕車遂而失控撞及路邊停靠之車輛及使被害人田雅涵受有傷
    害，卻未即時停車對被害人施以救助或採取其他必要救護措
    施，亦未靜待警方到場處理以釐清肇事責任，逕行駕車離去
    ，顯已影響車禍肇事之調查及告訴人民事求償權之行使，所
    為本應多加譴責；惟念其於審理中坦承犯行，且均與被害人
    田念楓、田雅涵、林巧玲達成和解，有和解書3份可憑（偵
    卷第10至11頁、本院卷第36頁），堪認尚有幡然悔悟之心，
    應可期能改過自新；兼衡其為高職畢業、務農維生、經濟狀
    況小康，暨其動機、手段、目的等一切情狀，量處如主文所
    示之刑，並諭知易科罰金之折算標準。
據上論斷，應依刑事訴訟法第273條之1第1項、第299條第1 項前
段、第454條，修正前刑法第185條之3、第185條之4、第51條第5
款、第41條第1項前段、第8項，刑法施行法第1條之1第1 項，判
決如主文。
本案經檢察官何昌翰到庭執行職務。
中    華    民    國   100    年    12    月    20    日
                  刑事第二庭    法  官    侯弘偉
以上正本證明與原本無異。
如不服本判決應於收受送達後10日內向本院提出上訴書狀，並應
敘述具體理由；其未敘述上訴理由者，應於上訴期間屆滿後20日
內向本院補提理由書（均須按他造當事人之人數附繕本）。「切
勿逕送上級法院」。告訴人或被害人對於本判決如有不服，請書
具不服之理由狀，請求檢察官上訴者，其上訴期間之計算係以檢
察官收受判決正本之日期為準。
                                書記官    洪幸如
中    華    民    國   100    年    12    月    20    日
中華民國刑法第185條之3
服用毒品、麻醉藥品、酒類或其他相類之物，不能安全駕駛動力
交通工具而駕駛者，處 1 年以下有期徒刑、拘役或科或併科 15
萬元以下罰金。
中華民國刑法第185條之4
（肇事遺棄罪）
駕駛動力交通工具肇事，致人死傷而逃逸者，處 6 月以上 5 年
以下有期徒刑。